【裁判字號】    87,自,513
【裁判日期】    890114
【裁判案由】    詐欺
【裁判全文】
臺灣臺南地方法院刑事判決                          八十七年度自字第五一三號
    自  訴  人  威致鋼鐵工業股份有限公司  設台南縣永康市○○路八四巷四一弄六
    代表人      丁○○
    自訴代理人  林瑞成律師
    被      告  甲○○
    被      告  丙○○
    選任辯護人  蔡清河
右列被告因詐欺案件，經自訴人提起自公訴及檢察官移送併辦 (八十七年度偵字第五
一七號)，本院判決如左：
    主  文
甲○○、丙○○均無罪。
    理  由
一、自訴意旨如自訴狀所載（詳見附件）。
二、自訴人威致鋼鐵工業股份有限公司（下稱威致公司）認被告甲○○、丙○○共同
    涉有詐欺罪嫌，係以被告丙○○係自訴人公司北區營業處長，被告甲○○係崇崴
    股份有限公司（下稱崇崴公司）之負責人，二人明知同案被告乙○○（俟通緝到
    案後另結）係功成鋼鐵股份有限公司之負責人，乙○○自民國八十六年二月間起
    即開始退票，功成公司於八十六年七月間向自訴人公司購買鋼鐵所支付如自訴狀
    附表一所示之支票均遭退票，乙○○如再以功成公司名義向自訴人公司購買鋼鐵
    ，必為自訴人所拒絕，三人乃謀議，改以崇威公司名義向自訴人公司買貨，自訴
    人公司不知有詐，乃交付如附表二所示之鋼鐵，至自訴人前往收款時，始知受騙
    等語資為依據。
三、按犯罪事實應依證據認定之，無證據不得推定其犯罪事實；又不能證明被告犯罪
    者，應諭知無罪之判決，刑事訴訟法第一百五十四條、第三百零一條第一項分別
    定有明文。而認定不利於被告之事實，須依積極證據，苟積極證據不足為不利於
    被告事實之認定時，即應為有利於被告之認定，更不必有何有利之證據；另刑法
    第三百三十九條第一項詐欺罪之成立，以意圖為自己或第三人不法所有，以詐術
    使人將本人或第三人之物交付為要件，所謂以詐術使人交付，必須被詐欺人因其
    詐術而陷於錯誤，若其所用方法，不能認為詐術，亦不致使人陷於錯誤，即不構
    成該罪，最高法院三十年上字第八一六號及四十六年臺上字第二六０號亦分別著
    有判例可資參照。
四、訊據被告甲○○、丙○○二人均堅決否認有何詐欺犯行，甲○○辯稱: 乙○○伊
    公司之客戶，曾向伊說不會開信用狀，問伊如何開信用狀，伊乃將崇崴公司信用
    狀內之記載全部以立可白塗銷後，再傳真給功成公司參考，是功成公司所取得者
    僅係信用狀之範例，伊並未借崇崴公司之信用狀給乙○○向自訴人公司買貨，崇
    崴公司亦未向自訴人公司買過貨，伊事後才知乙○○冒用崇崴公司名義向自訴人
    公司買貨，乙○○亦欠伊公司九百多萬元貨款，伊未與乙○○謀議詐欺自訴人公
    司等語；被告丙○○則辯以: 伊並沒有決定出貨之權利，每次伊與客戶交易，均
    要經過威致公司經理郭世賢同意，才可出貨，伊與功成公司之乙○○前有多次交
    交易，均無問題，但自八十六年七月間起至九月所交付之貨款，均遭退票，伊得
    知乙○○及其公司經濟困難之後，功成公司一直向伊要求要照往常以支付支票方
    式訂貨，為伊拒絕，於九月八日要買約一百萬鋼筋，伊堅持應先匯現金至公司帳
    戶，再於九月九日出貨，又乙○○表示要借崇崴公司之信用狀買貨時，伊因未做
    過以信用狀買貨之方式，請乙○○直接跟郭世賢經理洽談，經郭世賢表示可以，
    伊乃與乙○○簽訂以崇崴公司名義買貨之合約，再依往例將合約傳真回威致公司
    營業部確認，並打電話向功成公司詢問信用狀是否已下來，經該公司職員稱已寄
    給威致公司，且威致公司分別於九月十七日、十八日、十九日出貨至功成公司，
    足認郭世賢經理亦同意本件交易，嗣功成公司於同月二十日突然跳票，實非伊與
    郭世賢經理所能預料，伊得知後，伊乃派四輛車至功成公司欲載回部分鋼鐵，以
    減少威致公司之損失，惟隨後趕至之郭世賢經理卻決定不載回，若伊與乙○○有
    共謀詐欺，幫忙隱匿貨物唯恐不及，豈有報告公司積極補救之理，伊確無與甲○○、乙○○共謀本件詐欺等詞。
五、經查本件被告甲○○本人從未直接與自訴人公司之郭世賢經理或被告丙○○接洽
    表示其所經營之崇崴公司欲以開立信用狀之方式向自訴人公司購貨或將崇崴公司
    之信用狀借與功成公司向自訴人公司購貨，僅係被告乙○○向被告丙○○表示將
    借崇崴公司之信用狀向自訴人公司買貨，嗣以崇崴公司名義與自訴人公司於八十
    六年九月十五日所訂以信用狀為付款方式之合約書，其上內容均係被告乙○○所
    書寫，賣方則由被告丙○○代表簽約，嗣自訴人公司均未向被告甲○○查證該合
    約是否屬實等情，業據被告丙○○、證人郭世賢供述明確，另被告乙○○前於檢
    察官偵訊時到庭亦供稱: 自訴人於八十六年九月間要求伊設法開立信用狀，伊應
    允來不及時願向崇崴公司借，但伊公司（功成公司）於辦理增資不久，即已週轉
    不靈，因此銀行停止授信，崇崴公司亦未開信用狀，本案與崇崴公司無關等語，
    復有合約書影本一份附卷可憑，按自訴人公司從未與崇崴公司有任何交易往來，
    本件亦無自訴人公司之代表與崇崴公司之人員直接洽談，且合約書上之資料及買
    方簽章部分均由被告乙○○填寫，並無崇崴公司之正式印章，且自訴人公司出貨
    前亦無任何之查證，綜上所述，被告甲○○上揭所辯，其與本件買賣糾紛無關，
    應堪採信，尚難僅憑被告乙○○對自訴人公司片面表示崇崴公司願出借信用狀向
    自訴人公司購貨之詞，即認被告甲○○與乙○○共謀本件詐欺犯行，此外復查無
    其它證據足認被告甲○○有何詐欺犯行，自應為無罪之諭知。
六、次查被告丙○○雖任自訴人公司北區營業處處長，但所洽談之業務均須送總公司
    經理郭世賢批准才可執行，被告丙○○並無自行決定出貨之權利，又被告乙○○
    雖自八十六年二月間起即退票，惟功成公司自八十六年初起與自訴人公司交易，
    每月交易額新台幣約一至二千萬元，至同年六月每次交易均無問題，嗣功成公司
    八十六年自七月至九月間所支付之貨款退票，功成公司於同年九月八日又向被告
    丙○○表示要進貨，丙○○因認該公司經濟已發生困難，不同意仍依已往方式以
    支票支付，要求以現金付款後才由公司於同月九日出貨，嗣乙○○又表示要借崇
    崴公司之信用狀向自訴人公司買貨，丙○○因不熟悉信用狀買賣之方式，要求乙○○自己與郭世賢談，經郭世賢同意，丙○○乃與乙○○訂立合約書（由乙○○
    以崇崴公司與自訴人公司訂立），經將合約書送經郭世賢同意批准後，才再賣貨
    給乙○○，另丙○○於知悉功成公司退票後，曾派四輛車至功成公司欲取回鋼鐵
    ，惟為郭世賢拒絕等情，業據被告乙○○於偵訊中供述甚詳，核與證人郭世賢證
    述丙○○賣鋼鐵應經其同意情節相符，復有自訴人公司八十六年九月九日認購單
    影本一份附卷可憑，雖證人郭世賢又供稱: 丙○○有報告伊乙○○要借崇崴公司
    之信用狀購買鋼鐵之事，伊告訴丙○○要手續完備才可出貨，又功成公司退票後
    ，丙○○通知伊前往載貨時，因伊見功成公司該次所留之鋼鐵數量不多，且伊怕
    有法律糾紛，才不同意丙○○取回貨物等詞。惟按崇崴公司與自訴人公司從未有
    交易紀錄，初次交易即以與一般交易不同之信用狀付款方式，勢必引起自訴人公
    司之注意，又丙○○所決定之交易均須郭世賢同意始可出貨，則嗣丙○○將合約
    書傳真給郭世賢後，自訴人公司並又依約出貨，堪認該合約書已經過郭世賢同意
    ，否則若被告丙○○與被告乙○○有共謀詐欺，且丙○○又有決定出貨之權利，
    被告丙○○與乙○○應無須捨近求遠，以此容易引起自訴人公司注意之迂迴方式
    為之，再被告丙○○苟與被告乙○○確有共謀詐欺之意，則其應代乙○○隱匿所
    詐得之鋼鐵唯恐不及，豈有立即報告自訴人公司並迅速派車欲至功成公司取回貨
    物之理，是被告丙○○前揭所辯，應堪採信。此外復查無其它證據足認被告丙○○有何詐欺犯行，亦應為無罪之諭知。
    據上論斷，應依刑事訴訟法第三百四十三條、第三百零一條第一項判決如主文。
中    華    民    國      八十九  年    一      月    十四          日
                                  臺灣臺南地方法院刑事第二庭
                                          法  官林  勇  奮
右正本證明與原本無異。
如不服本判決，應於判決送達後十日內，向本院提出上訴狀。
                                          書記官
中    華    民    國      八十        年              月              日


司法院資訊處製作；財團法人民間司法改革基金會備份。
